【裁判字號】    97,交易,73
【裁判日期】    971126
【裁判案由】    過失傷害
【裁判全文】
臺灣基隆地方法院刑事判決              97年交度易字第73號
公  訴  人  臺灣基隆地方法院檢察署檢察官
被      告  丙○○
                      樓
上列被告因過失傷害案件，經檢察官提起公訴（97年度調偵字第
144號），本院判決如下：
    主    文
丙○○因過失傷害人，處有期徒刑月，如易科罰金，以新臺幣
壹仟元折算壹日。
    犯罪事實
一、丙○○於民國97年6月6日21時30分許，駕駛車牌號碼DE-524
    8號自小客車，沿基隆巿孝東路往瑞芳方向行駛，本應注意
    汽車行進中，駕駛人應注意車前狀況及兩車併行之間隔，並
    隨時採取必要之安全措施，而依當時天候陰、夜間有照明路
    段、路面乾燥無缺陷、亦無障礙物、視距良好等客觀情形，
    並無不能注意之特別情事，竟疏於注意，行經未劃分快慢車
    道之孝東路25號前（住安城堡社區對面）之際，適有乙○○
    騎乘車號BPP-982號機車沿同向外側車道行駛，丙○○未注
    意車道右側有乙○○之機車，應保持兩車併行之間隔；乙○○亦未注意保持兩車併行之間隔，因雙方有上述疏失，丙○○所駕駛上開自小客車右前車身與乙○○所騎乘上開機車左
    側車身發生擦撞，致乙○○人車倒地，受有創傷性腦內出血
    、左鎖骨骨折等傷害。丙○○見肇事後，於有偵查權限之人
    知悉犯罪人之前，停留於現場，並主動向到場處理事故員警
    甲○○陳明自己係肇事者及陳述肇事經過，自首接受裁判。
二、案經乙○○訴由基隆市警察局第二分局報請臺灣基隆地方法
    院檢察署檢察官偵查起訴。
    理    由
一、按除簡式審判程序、簡易程序及刑事訴訟法第376條第1款、
    第2款所列之罪之案件外，第一審應行合議審判，刑事訴訟
    法第284條之1修正條文定有明文。本件被告丙○○所犯者係
    屬刑事訴訟法第376條第1款所列之罪，依法獨任進行審理程
    序，合先敘明。
二、又按現行刑事訴訟法為保障被告之反對詰問權，排除具有虛
    偽危險性之傳聞證據，以求實體真實之發見，於該法第159
    條第1項明定被告以外之人於審判外之言詞或書面陳述，除
    法律有規定者外，不得作為證據。而刑事訴訟法第159條之1
    至159條之4有傳聞法則之例外規定，且被告以外之人於審判
    外之陳述，雖不符前4條之規定，而經當事人於審判程序同
    意作為證據，法院審酌該言詞陳述或書面陳述作成時之情況
    ，認為適當者，亦得為證據；當事人、代理人或辯護人於法
    院調查證據時，知有第159條第1項不得為證據之情形，而未
    於言詞辯論終結前聲明異議者，視為有前項之同意，刑事訴
    訟法第159條之5定有明文。本件檢察官、被告並未就被告以
    外之人於審判外之陳述有所爭執，且迄於言詞辯論終結前，
    均未主張有刑事訴訟法第159條第1項不得為證據之情形，是
    應認已同意作為證據，且經本院審酌後，認無不適當之情形
    ，應認均有證據能力。
三、訊據被告丙○○固不否認於上開時、地與告訴人乙○○發生
    車禍事故之事實，惟否認有何過失傷害犯行，辯稱：發生車
    禍前並未看到告訴人騎乘之機車，當時行經下坡路段，車速
    很慢，聽到右方玻璃有碰撞聲，由後視鏡看見有機車騎士跌
    倒才趕緊下車察看，懷疑告訴人於事發當晚是去醫院洗腎，
    身體狀況不適宜騎乘機車云云。經查：
（一）本件車禍事故發生地基隆市○○路25號（住安城堡社區對
      面）係一未劃分快慢車道之一般車道，被告所駕駛之自小
      客車與告訴人所騎乘之機車均行駛於外側車道，被告所駕
      駛之自小客車右前側車身與告訴人所騎乘之機車左側車身
      發生擦撞，以致告訴人人車倒地，受有上開傷害等情，業
      據告訴人即證人乙○○於本院證述明確（見本院卷第21-2
      2頁），並有道路交通事故現場圖、道路交通事故調查報
      告表(一)(二)、事故現場照片等在卷足憑（見偵查卷第14-16
      、27-33頁），告訴人即證人乙○○因本件車禍受有如犯
      罪事實欄所載之傷害，亦有衛生署基隆醫院出具之診斷證
      明書附卷可考（見偵查卷第13頁）。
（二）按汽車行駛時，駕駛人應注意車前狀況及兩車併行之間隔
      ，並隨時採取必要之安全措施；又機器腳踏車行駛之車道
      ，在未劃分快慢車道之道路，應在最外側二車道行駛，道
      路交通安全規則第94條第3項、第99條第1項第1款分別定
      有明文。被告丙○○為已考領駕照之駕駛人，對此自難諉
      稱不知。依據卷附事故現場照片顯示，機車倒地刮地痕在
      未劃分快慢車道之外側車道上，機車左側煞車把手高約10
      0公分，且於事故發生後斷裂，自小客車右前側車窗距地
      面100公分處有明顯擦撞痕，堪認被告所駕駛之自小客車
      左前側車身在外側車道與告訴人騎乘機車之右側車身發生
      碰撞，因而肇事；而依道路交通事故調查報告表所載，肇
      事路段為彎曲路及附近路段，且事發當時天候陰、夜間有
      照明路段、路面無缺陷、無障礙物、視距良好，當無不能
      注意之情事，以該地之道路狀況觀之，倘被告於車行途中
      ，能隨時注意車前狀況，並保持與鄰車併行之間隔，當不
      至於發生本件事故，故依當時之情形，顯無不能注意之情
      事，其竟疏未注意及此，以致肇事致人受傷，其有應注意
      能注意而不注意之過失責任，至為灼然。雖本件車禍告訴
      人亦未注意兩車併行之間隔，為與有過失，然被告仍不能
      因此解免過失責任。至被告另辯稱「懷疑告訴人洗腎返家
      途中，不能安全駕駛」云云，惟證人即告訴人乙○○於本
      院結證稱：「事故發生當日沒有要去洗腎，也不是剛洗腎
      回來，當日是由工作地點培德路欲返回北寧路住處」等語
      （見本院卷第21-22頁），被告上開辯解，僅係出於其個
      人臆測，無從舉證以實其說，尚難採信。是認被告過失駕
      駛行為，與告訴人之受傷間，具有相當因果關係，其過失
      傷害犯行，堪以認定
四、核被告丙○○所為，係犯刑法第284條第1項前段之過失傷害
    罪。查被告肇事後，在未為任何有偵查犯罪職權之公務員發
    覺前，於警員前往現場處理時，留在現場等候，並向警員甲○○當場承認其為肇事人，業據證人甲○○於本院證述明確
    ，被告對未發覺之罪自首並接受裁判，爰依刑法第62條前段
    規定，減輕其刑。至被告雖於本院審理時否認過失傷害犯行
    ，然此核係被告抗辯權之行使，不影響其前已自首之法律效
    果，併此敘明。爰審酌被告丙○○無任何前科紀錄，素行尚
    佳，於本件事故中之過失程度、告訴人所受傷害情形、肇事
    後之態度，及肇事後迄今仍未能與告訴人達成民事和解、賠
    償損害等一切情狀，量處如主文所示之刑，並諭知易科罰金
    之折算標準。
據上論斷，應依刑事訴訟法284條之1、第299條第1項前段，刑法
第284條第1項前段、第62條前段、第41條第1項前段，刑法施行
法第1條之1，判決如主文。
本案經檢察官丁○○到庭執行職務。
中    華    民    國    97    年   11     月    26    日
                  刑事第三庭法    官  陳姵君
以上正本證明與原本無異。
如不服本判決應於收受本判決後10日內向本院提出上訴書狀，其
未敘述上訴理由者，並得於提起上訴後10日內向本院補提理由書
狀（均須按他造當事人之人數附繕本）「切勿逕送上級法院」。
中    華    民    國    97    年    11    月    26    日
                            書 記 官  鄭梅君
附錄：
中華民國刑法第284條
因過失傷害人者，處6月以下有期徒刑、拘役或5百元以下罰金，
致重傷者，處1年以下有期徒刑、拘役或5百元以下罰金。
從事業務之人，因業務上之過失傷害人者，處1年以下有期徒刑
、拘役或1 千元以下罰金，致重傷者，處 3 年以下有期徒刑、
 拘役或 2 千元以下罰金。


司法院資訊處製作；財團法人民間司法改革基金會備份。
